【裁判字號】    99,上訴,840
【裁判日期】    990617
【裁判案由】    妨害性自主
【裁判全文】
臺灣高等法院刑事判決                 99年度上訴字第840號
上  訴  人
即  被  告  甲○○
選任辯護人  湯明亮律師
上列上訴人因妨害性自主案件，不服臺灣士林地方法院98年度訴
字第39號，中華民國98年12月25日所為之第一審判決（起訴案號
：臺灣士林地方法院檢察署97年度偵字第6025號），提起上訴，
本院判決如下：
    主  文
原判決撤銷。
甲○○犯強制性交罪，處有期徒刑年貳月。
    事  實                                                                
一、甲○○於民國97年4 月20日下午4 時許，與其女友林怡君（
    原經檢察官為不起訴處分，其涉犯部分應由檢察官另行偵查
    ）及林怡君之同學即代號00000000之成年女子Ａ女（真實姓
    名年籍資料均詳如卷內真實姓名年籍對照表所示，下稱Ａ女
    ）、王麗雅、蘇鈺茹三人，共同前往臺北市○○區○○路好
    樂迪ＫＴＶ（下稱：ＫＴＶ）飲酒唱歌，至同日晚間8 時許
    結束後，因Ａ女返家路線與林怡君相同，甲○○與林怡君即
    邀Ａ女共乘計程車離去，途中，甲○○與林怡君一直鼓動Ａ
    女至林怡君的租屋處玩牌，Ａ女未察覺有異，即隨同甲○○
    與林怡君二人前往林怡君位於臺北市○○區○○路一段64號
    5 樓之租屋處，甲○○並先在路旁超商購買三瓶威士忌酒類
    後，三人一同在該處玩牌，言明輸家要罰喝酒，並將所購買
    的威士忌酒均飲盡後，林怡君又與Ａ女下樓再購買一瓶威士
    忌及小菜欲再續飲，惟返回屋內後，Ａ女已因飲酒超量至酣
    ，林怡君亦已因濃厚酒意而感身體不適，三人即未再飲酒，
    Ａ女想離去時，因已超過宿舍門禁時間，且擔心身上有酒味
    會被教官處罰，只得應甲○○與林怡君之要求留下過夜，待
    三人輪流沐浴後，即於97年4月21日凌晨1時許同床就寢，Ａ
    女並堅持自己靠牆睡在右邊最內側、林怡君必須睡在床中間
    ，甲○○則睡在外側。不久，Ａ女因不勝酒力而陷入類似精
    神障礙之酣眠中，甲○○見Ａ女已處於不知抗拒之狀態，認
    有機可乘，竟基於乘機性交之犯意，越過林怡君而爬至Ａ女
    所在床位，林怡君則基於幫助之犯意，向床舖的左邊靠躺，
    甲○○褪去Ａ女身著之短外褲及內褲後，將自身性器官插入
    Ａ女之性器官內而對Ａ女性交得逞；嗣Ａ女因覺有異而驚醒
    時，見甲○○之性器官竟在自身性器官內，即以手推、腳踢
    甲○○之方式試圖反抗阻止，甲○○見狀即提升為基於強制
    性交之犯意，並以自身身高186 公分、體重93公斤之優勢體
    形，從上方強行壓制身高僅161 公分、體重45公斤、當時仍
    略帶酒意之Ａ女之方式，Ａ女雖仍持續反抗，並於以腳踢甲
    ○○時不慎撞傷，而受有右膝四處各1 公分見方之瘀傷，惟
    終因甲○○之上開強暴手段致使不能抗拒，甲○○即以自身
    性器官在Ａ女性器官內抽送而對Ａ女強制性交得逞。嗣經Ａ
    女報警處理，始悉上情。
二、案經Ａ女訴由臺北市政府警察局內湖分局報告臺灣士林地方
    法院檢察署檢察官偵查起訴。
    理  由                                                                
壹、證據能力部分：
一、按被告以外之人於審判外之言詞或書面陳述，除法律有規定
    者外，不得作為證據。又被告以外之人於審判外之陳述，雖
    不符合同法第159條之1至第159條之4之規定，但經當事人於
    審判程序同意作為證據，法院審酌該言詞陳述或書面陳述作
    成時之情況，認為適當者，亦得為證據；當事人、代理人或
    辯護人於法院調查證據時，知有第159條第1項不得為證據之
    情形，而未於言詞辯論終結前聲明異議者，視為有前項之同
    意。刑事訴訟法第159條第1項及第159條之5分別定有明文。
    本件檢察官、上訴人即被告甲○○及其辯護人，於言詞辯論
    終結前，就本件卷內被告以外之人於審判外之陳述（包括人
    證、書證），均表示不爭執（見本院卷第41頁反面），且均
    同意作為證據，經本院審酌該等證據之作成情況，除證人王
    麗雅、蘇鈺茹、林怡君及告訴人Ａ女於警詢時所為之陳述，
    屬被告以外之人於審判外之陳述，且無刑事訴訟法第159 條
    之1 至第159條之4所定得為證據之情形，均不具有證據能力
    ，惟仍可作為彈劾證據外，其餘證據核無違法取證或其他瑕
    疵，認均適為本案認定事實之依據，依刑事訴訟法第159 條
    之5 規定，均有證據能力。
貳、實體方面：
一、認定事實所憑之證據及理由
（一）訊據被告雖坦承確於上開時、地與告訴人Ａ女為性行為，
      惟矢口否認有何強制性交之犯意，辯稱：案發前Ａ女有挑
      逗我，我認為Ａ女也對我有意思，在發生性行為前，我脫
      下Ａ女內、外褲時，Ａ女也有配合，我與Ａ女是在兩情相
      悅下發生性行為的，事後我有聽警察說Ａ女要我賠償一百
      萬元，她應該是沒拿到錢才會告我的云云。
（二）惟查，
  １、被告與告訴人確實曾在97年4 月21日凌晨，在林怡君的前
      揭租屋處發生性關係，除據告訴人於偵查中及本院審理時
      到庭指訴歷歷外，亦經被告始終坦承在卷，證人即被告的
      女友林怡君雖於偵查中及原審時均表示不太情楚被告與Ａ
      女有無發生性行為，然告訴人的朋友之所以為知道此事，
      係證人林怡君主動告知，本案亦係因此才被揭露（詳如下
      述），可認證人林怡君當係在擔心自己會被檢察官起訴列
      為妨害性自主之共犯，就此問題因而避重就輕，然被告與
      Ａ女在上開時、地確實有發生性行為當係可以確定之事實
      。
  ２、被告雖否認有違反告訴人之意願而強制與其性交或利用其
      酒醉之時與其性交之犯意，然就當天告訴人為何會在證人
      林怡君租屋處留宿及與被告發生性關係之過程：
    (1)證人即告訴人於偵訊中具結證稱：97年4 月20日我接到林
      怡君的電話，約我去唱歌，當天我感冒，本來不想去，但
      因前一天曾爽約過，不好意思再推，且林怡君說還有約王
      麗雅，叫我跟王麗雅一定要去，所以我就與王麗雅再約了
      蘇鈺茹，我與王麗雅先於當天下午4 時許一起到ＫＴＶ，
      蘇鈺茹則是之後才到，當時被告及林怡君有帶威士忌及伏
      特加前往，被告叫我跟王麗雅喝酒，因為我感冒，王麗雅
      也不太能喝酒，所以我與王麗雅在ＫＴＶ時沒有喝什麼酒
      ；後來大家在晚上8 時許要離開ＫＴＶ時，我本來要坐公
      車回家，但林怡君及被告約我跟他們一起坐計程車，因為
      住的方向相同，我沒有多想就跟著坐上計程車前座，路程
      中我有聽到被告與林怡君在竊竊私語，林怡君好像要留被
      告在她住處，被告則好像沒有要去的意思，後來林怡君說
      時間還早，問我要不要去她的住處陪他們玩牌，被告也叫
      我一起去，我想說去一下應該就可以回位於內湖區的學校
      宿舍，所以就同意；‧‧‧他們二人就到超商買酒，買完
      後三人一起在林怡君住處玩牌，被告及林怡君提議說輸的
      人喝酒，我因為反應慢、一直輸，喝了很多酒，後來林怡
      君說還要去外面買一點吃的東西，我覺得如果留下我跟被
      告二人獨處很奇怪，我就和林怡君一起去，買完東西回來
      後，我發現自己有醉意了，想回宿舍，但門禁時間已超過
      了，林怡君叫我住在她家，我就想說去洗澡會不會讓精神
      好一點，後來我在廁所一直吐，被告及林怡君有來敲門，
      之後換林怡君去洗澡，我不想跟被告獨處，就躲到陽台去
      ，等到林怡君洗好澡後我才敢進屋，睡覺時我說我要睡裡
      面，並叫林怡君睡中間，被告睡旁邊，後來我睡著了，當
      我有意識的時候，發現自己的褲子都被脫掉了，被告壓在
      我身上，他的生殖器已經插到我的陰道內了，我當時還很
      醉，沒什麼力氣，但我還是有用手腳去踢，想推開被告，
      我右膝有四個地方有瘀傷，應該就是此時撞到而造成的，
      但被告的體重很重，壓在我身上我推不開，我叫他走開，
      他也不理我，我一直叫林怡君，可是林怡君也沒有理我，
      後來過一陣子後被告的生殖器才離開我的陰道，當時我很
      害怕，很想爬起來，但沒有力氣，不知道要怎麼辦，後來
      我聽到被告與林怡君在對話，林怡君問被告說「跟我作愛
      的感覺怎麼樣」，後來他們二人還有在嬉鬧，我躺在那邊
      裝睡等酒醒，被告又來摸我、親我脖子，我把他推開，並
      有叫林怡君的名字，被告就沒有再碰我了，之後我一直在
      等酒醒、等被告離開，被告於隔（21）日上午離開後，我
      不知該怎麼辦，本來想當作沒發生過這件事，但我怕林怡
      君把事情傳到學校，就有跟林怡君談，叫她不要講出去，
      林怡君也叫我不要講出去，我的酒醒後，我於約上午10、
      11時許離開林怡君住處返回宿舍去沖洗身體，之後待在宿
      舍休息；約到下午4、5時許，王麗雅一直打電話給我，原
      本我不敢接，但她打了很多通，我怕她擔心，才接電話，
      接了之後王麗雅一直問我昨天後來去了哪裡，有無發生什
      麼事，我本來不想講，但王麗雅一直問，並說林怡君有打
      電話跟她說我與被告發生性關係，以後我會與林怡君共用
      一個男友等，我才把上開經過告訴王麗雅；林怡君接著於
      下午4、5時以後一直打電話給我，我沒接，她還傳簡訊問
      我有無什麼事，要找我出來談；案發時我與被告是第二次
      見面，第一次見面時也是大家一起去唱歌，我當時也有男
      朋友，我不願意與被告發生性行為，我也沒有親吻被告或
      摸被告身體等語（見偵查卷第76頁至第79頁）。
    (2)於本院審理時，復具結證述：97年4 月20日那天林怡君叫
      我們陪她一起去唱歌，我因為感冒不想去，王麗雅說上次
      林怡君就約過我們，我們沒有去，這次一定要去，我們去
      ＫＴＶ時，蘇鈺茹也有到場，我們完全不知道他們有帶Ｖ
      ＯＤＫＡ即伏特加酒，我們原本只有喝奶茶，後來甲○○
      叫我們喝酒，我與王麗雅只有喝一杯，甲○○一直勸我們
      喝酒，結束後，王麗雅、蘇鈺茹二人搭公車回去，我原本
      也要搭公車回宿舍，甲○○、林怡君就問我，要不要跟他
      們一起搭計程車，我住的地方跟他們比較近，所以就跟他
      們一起搭計程車，上車後我本來要回宿舍，他們叫我陪她
      們到林怡君住處一起玩牌，沒有想到，後來他們有買酒，
      玩牌時說輸的要罰喝酒，當時我不太想喝，因為我玩的時
      候，一直輸，所以我覺得不快樂，但是一直被要求玩牌、
      喝酒，其實我不喜歡玩牌、喝酒，我總共喝了七、八杯加
      冰塊的烈酒，他們二人沒怎麼喝，之後我覺得很想吐，覺
      得蠻醉的、很想睡，但是時間已經過了宿舍的門禁時間，
      加上身上有酒味，我不敢回去，他們二人就叫我留下來；
      我先去洗澡，林怡君接在我後面洗時，我很怕跟甲○○共
      處一室，我就跑到陽台吐，想順便等林怡君洗完再一起進
      屋，林怡君的房間只有一張床，我覺得很奇怪，就要求我
      要睡最右側靠牆、最裡面的位置，並要求林怡君睡中間，
      我這樣是想要保護自己，我看到林怡君睡在中間，我才敢
      睡著。我睡著後，再有感覺時，我下半身的褲子及內褲都
      被脫下來了，睡前我已經蠻醉的，甲○○用他的性器進到
      我的下體前，我都沒有感覺，他沒有問過我就與我發生性
      行為，他的下體不但有碰到，而且已經進去我身體了，我
      才醒來把他推開，但是他比較重，我根本推不開，我也沒
      有什麼力氣去抵抗，但我還是一直推開他、再用腳把他頂
      開，但是他沒有停止動作，身體壓住我的身體，繼續對我
      性行為，我盡全部的力量踢他、推他，他都不理會我，我
      就開始叫「林怡君，幫我」，我一直叫林怡君大約三、四
      次，被告才離開我身體，我右膝的瘀傷，就是用腳踢甲○
      ○的時候，撞到他的身體造成的。在我睡著前，我伸手還
      摸的林怡君，但是她躺得比較靠近甲○○，在我發現甲○
      ○對我強行作性行為時，林怡君那時已經睡到最左側，所
      以我摸不到林怡君。被告離開我身體後，因為我那時很醉
      ，連起來的力氣都沒有，而且當時我很害怕，只能躺在那
      等酒醒，也想等甲○○先離開（見本院卷第43頁至第49頁
      ）。
    是以，告訴人始終證稱其並非自願與被告發生性關係，被告
    當係利用酒精催化效果，使告訴人無法抵抗被告以強暴方式
    對其為性行為得逞。
  ２、經傳訊證人王麗雅，
    (1)其於偵訊時結證證稱：案發當天是我與林怡君約好要去唱
      歌，我有邀約Ａ女及蘇鈺茹一起去，到了ＫＴＶ，被告及
      林怡君有提議喝酒，他們二人帶了二瓶伏特加、一瓶威士
      忌及一瓶柳橙汁，被告有勸Ａ女及我喝酒，離開ＫＴＶ時
      ，因為Ａ女的宿舍跟林怡君的租屋處很近，被告及林怡君
      就叫Ａ女跟他們一起坐計程車回去；後來我於97年4 月21
      日下午接到林怡君的電話，林怡君說昨天Ａ女留在她住處
      玩牌、喝酒，她隱約有看到Ａ女喝醉了跟被告做愛，以後
      可以看到她跟Ａ女共用一個男朋友等語，之後我從下午 4
      點多就開始打電話給Ａ女想向她求證，打了很多通，到晚
      上6、7點，Ａ女才接電話，我問她到底發生什麼事，她本
      來都支支吾吾，還先問我林怡君到底講了什麼，我告訴她
      後，再問她發生什麼事，她就哭了，並說出她遭被告性侵
      的事等語（見偵查卷第66頁至第68頁、第97頁）；
    (2)於原審審理時具結證稱：我於97年4月20日下午4時許有邀
      蘇鈺茹、林怡君、Ａ女、被告一起到內湖區○○路好樂迪
      ＫＴＶ唱歌，是林怡君先提議，我再去約Ａ女及蘇鈺茹；
      期間我不記得Ａ女曾對被告唱情歌，當時大家有喝摻柳橙
      汁的伏特加，酒是被告買了帶進去的，被告有要大家一起
      喝酒，我記得Ａ女有喝二、三杯，之後喝到晚上7、8點多
      結束時，我與蘇鈺茹一起離開，Ａ女則與被告、林怡君一
      起離開，因為Ａ女住的地方與林怡君住的地方很近，當時
      我還不知道他們三人要去林怡君住處喝酒、玩牌；隔天林
      怡君於下午打電話給我，說Ａ女喜歡她男朋友，她有看到
      被告跟Ａ女做愛，並說以後Ａ女可能會跟她共用一個男朋
      友等語，後來林怡君又說這些話是在開玩笑的，因為她跟
      被告要幫Ａ女辦生日派對，叫我不要去問Ａ女等語，我很
      驚訝這種事怎麼能開玩笑，所以之後我馬上打電話給Ａ女
      求證，但Ａ女一直不接，一直到下午5、6點Ａ女才接電話
      ，我問她怎麼了，並跟她說林怡君上開所言，Ａ女的回答
      支支吾吾的，我就叫Ａ女到我住處，並叫蘇鈺茹一起來，
      後來Ａ女跟蘇鈺茹都有來我住處，我就跟蘇鈺茹問Ａ女到
      底怎麼了，Ａ女才說出她遭被告性侵的事；之後約晚上 7
      、8 點時林怡君又打電話來，此時Ａ女及蘇鈺茹都在旁邊
      ，林怡君問我有沒有跟蘇鈺茹亂講什麼，我回答說沒有，
      並跟林怡君說不要聽蘇鈺茹亂講，蘇鈺茹是瘋子等語，但
      會這樣說是因為我想套林怡君的話；我與Ａ女在案發前就
      是很熟的好朋友，同窗三年，就我對Ａ女的認識，Ａ女不
      會說謊，我跟林怡君則不太熟，Ａ女跟林怡君也不太熟，
      我跟被告間並無仇恨、不愉快或金錢往來等語（見原審卷
      第52頁至第61頁）。
  ３、再傳訊證人蘇鈺茹，
    (1)其於偵訊中證稱：97年4 月20日下午是被告邀王麗雅唱歌
      ，王麗雅再邀我，但我比較晚到，直到晚上7 點多才到達
      ＫＴＶ，之前被告、Ａ女、林怡君及王麗雅唱歌、喝酒的
      過程我不清楚；隔天下午王麗雅跟我說她接到林怡君的電
      話，提到Ａ女跟被告做愛的事，我就打電話問林怡君，林
      怡君說她跟王麗雅講的都是開玩笑的，後來我有打電話給
      Ａ女，Ａ女本來很冷靜，說什麼事都沒發生，到晚上的時
      候，Ａ女到王麗雅住處，我過去找她們，Ａ女才說出她遭
      被告性侵害的事等語（見偵查卷第68頁、第69頁、第 100
      頁）。
    (2)於原審審理時具結證稱：97年4月20日下午4時我有接到王
      麗雅的電話，說林怡君要約唱歌，邀我到內湖區○○路好
      樂迪KTV唱歌、喝酒，我後來比較晚過去，約7點才到，到
      的時候王麗雅、被告、Ａ女及林怡君等人已快唱完了，到
      8 點多就結束了，所以我沒看到他們唱歌、喝酒的過程；
      隔天我接到王麗雅的電話，後來我與Ａ女都到王麗雅的住
      處，Ａ女才講說她遭被告性侵害的事，當時我也有看到Ａ
      女的腳上有瘀傷，之後林怡君有打電話給Ａ女，後來也有
      與Ａ女傳簡訊，希望單獨出來談，但我與黃麗雅覺得不妥
      ，我就打電話去指責林怡君怎麼可以做出這些事，但林怡
      君說都是在開玩笑的，不承認有這些事，後來我與王麗雅
      跟Ａ女討論過後，就陪同Ａ女一起去報案；報案前Ａ女只
      有向我及王麗雅說她遭被告性侵之事，並未告訴她父母及
      男友等語（見原審卷第61頁至第68頁）。
  ４、觀之上開三名證人所言，就97年4 月20日與被告及林怡君
      至ＫＴＶ唱歌之邀約情形、Ａ女在ＫＴＶ內並未對被告唱
      情歌、嗣後離開ＫＴＶ之情形、97年4 月21日王麗雅與Ａ
      女聯絡情形、稍晚王麗雅約Ａ女及蘇鈺茹到王麗雅住處之
      談話情形等情節，所述均大致相符，且Ａ女於97年4 月21
      日晚間11時50分許前往三軍總醫院檢查結果，確受有右膝
      部四處各1公分見方之瘀傷，嗣Ａ女旋再於97年4月22日凌
      晨3 時45分前往臺北市警察局內湖分局西湖派出所報案遭
      被告性侵害等情，亦有三軍醫院97年4 月21日受理疑似性
      侵害事件驗傷診斷書、臺北市政府警察局內湖分局性侵害
      犯罪事件通報表、處理性侵害案件檢核表、三軍總醫院受
      理疑似性侵害事件驗傷診斷書各一份在卷可稽（見偵查卷
      第57頁密封袋）。而證人王麗雅係在接到林怡君表示將來
      要和Ａ女共事被告的電話後，始向Ａ女追問前一晚到底發
      生何事，並非係Ａ女在事發後主動向證人王麗雅告知與被
      告發生性關係，況Ａ女係在證人蘇鈺茹與王麗雅的意見下
      才去報警處理此事，當非Ａ女在事發後即有意誣陷被告，
      證人王麗雅或蘇鈺茹與被告或林怡君間均無夙怨，其等所
      為證述之內容當可採信。再參以被告自承其與Ａ女見面次
      數不多、每次見面氣氛都很愉悅，二人並無仇怨，且案發
      後在警局作筆錄時，雖曾有聽警察說Ａ女要求賠償100 萬
      元，但並未聽Ａ女親口說過、也未主動要求賠償，警察也
      有提醒我不要作私下的和解，至99年5 月27日為止，Ａ女
      並未自己或託人索賠等語（見原審卷第106頁、第109頁，
      本院卷第33頁反面、第43頁、第50頁），Ａ女亦於本院審
      理時當庭表示從未打算向被告求償，甚至起初不打算跟任
      何人講、不想報警，後來是因為聽王麗雅說林怡君打電話
      給她說我跟甲○○好像有發生什麼事情，以後我要跟林怡
      君共用一個男朋友，我聽到之後覺得生氣，林怡君為什麼
      要把事情說出來，我才跟王麗雅與蘇鈺茹說，是他們建議
      我報警的等語（見本院卷第45頁正面）。衡情Ａ女與被告
      既無仇怨，亦未挾本案出面要脅被告為民事賠償，若非其
      確遭被告為強制性交犯行，實無虛捏上情誣陷被告之理，
      佐以事實已二年，Ａ女在本院作證陳述到案情時，仍會流
      淚難過乙情觀之，堪認Ａ女上開證言應係屬實。
（三）至被告之辯護人雖以Ａ女、王麗雅、蘇鈺茹之前於警詢中
      曾說本案是在林怡君邀約下始至ＫＴＶ唱歌、被告在ＫＴ
      Ｖ內有灌Ａ女酒，嗣至偵訊中始翻異前詞稱係王麗雅主動
      邀約，不可採信云云（見原審卷第113 頁、本院卷第51頁
      ）。惟參諸證人王麗雅於警詢中係稱：我於97年4 月20日
      下午返回住處後，發現手機上有林怡君打過來的未接來電
      ，我回電後，林怡君說要拿東西給我，我就提議要唱歌等
      語（見偵查卷第22頁），顯早已自承其有邀約唱歌，而Ａ
      女於警詢中僅稱：97年4 月20日我與王麗雅、蘇鈺茹、林
      怡君及被告一起到好樂迪唱歌等語（見偵查卷第16頁），
      Ａ女並未提及係何人邀約，亦未提及曾遭被告勸酒；至證
      人蘇鈺茹於警詢中雖曾稱：本件是林怡君帶有強迫性語氣
      ，堅持要我與王麗雅、Ａ女等人陪她及被告唱歌的等語（
      見偵查卷第26頁），惟嗣於偵訊中及原審審理中均已改稱
      當天是被告及林怡君先邀約王麗雅唱歌，王麗雅再來邀約
      我等語（見偵查卷第68頁、原審卷第65頁），核與Ａ女及
      王麗雅上開所言相符，亦與被告於警詢中供承：本件唱歌
      為王麗雅及林怡君提議邀約等語相符（見偵查卷第5 頁）
      ；又證人王麗雅及蘇鈺茹於警詢中雖均曾稱被告在ＫＴＶ
      中有一直向Ａ女勸酒等語（見偵卷第23頁、第27頁），惟
      證人王麗雅於原審審理中則稱：被告在ＫＴＶ內有叫大家
      都喝酒，但Ａ女沒有喝很多，只喝了二、三杯等語（見原
      審卷第53頁、頁57頁），證人蘇鈺茹於原審審理中亦改稱
      ：當天我到達ＫＴＶ時，只看到桌上有很多酒，但並沒有
      看到被告或林怡君有對Ａ女灌酒等語（見原審卷第68頁）
      ，是其等警詢中之上開陳述，或因一時口誤，或有誤記，
      均有可能，其等嗣於偵審中既已改正證言且互核一致，又
      當日唱歌究係何人邀約，被告有無對Ａ女勸酒等節，亦核
      與本案犯罪事實尚無直接關聯，自不得以此枝微細節遽認
      Ａ女、王麗雅、蘇鈺茹等人之證述不實，附予敘明。
（四）被告雖：
  １、於警詢中陳稱：Ａ女是我女友林怡君的朋友，我與Ａ女在
      案發前見過二次面，熟識程度普通；97年4 月20日案發當
      天是林怡君及王麗雅邀約唱歌，我就和該他們及蘇鈺茹於
      下午4時許前往好樂迪ＫＴＶ唱歌喝酒，唱到晚上8時許結
      束，由我付帳，我共喝了一瓶洋酒，林怡君、Ａ女、王麗
      雅等人也有喝酒，之後林怡君邀Ａ女再至我與林怡君位於
      內湖區○○路○段64號5 樓之租屋處繼續喝酒，Ａ女同意
      ，所以我就與林怡君、Ａ女共同搭計程車，並一起在超商
      購買三瓶威士忌後返回我租屋處飲酒，之後因Ａ女宿舍的
      門禁時間已到，林怡君就問Ａ女是否要留宿，Ａ女同意，
      並向林怡君借一條短褲換穿後，即於97年4月21日凌晨1時
      許就寢，當時我睡在床的中間，Ａ女睡我右邊，林怡君睡
      我左邊，當時Ａ女並未酒醉至不省人事，之後不知過了多
      久，因在之前喝酒的過程中，我覺得Ａ女對我有意思，喝
      酒後雙方又有情慾衝動，故我就將Ａ女的短褲及內褲脫下
      ，Ａ女並沒有抗拒，我就將自己的陰莖插入Ａ女的性器官
      內抽送，但嗣因林怡君醒來並走出房間，所以我就停止性
      交，而未完成射精；因林怡君不反對我與其他女子性交，
      所以當場林怡君還有問我與Ａ女做愛的感覺如何，但我已
      忘記我如何回答她，之後我還有跟林怡君嬉鬧，嬉鬧完後
      我還有繼續撫摸、挑逗Ａ女，但Ａ女可能因我與女友嬉鬧
      而在生氣，就將我推開並呼喊林怡君之名字，我才停止撫
      摸她，之後Ａ女的內、外褲也是她自己穿上的，當時我看
      出Ａ女有在生氣，所以就安撫她，叫她不要生氣，直到97
      年4月21日早上Ａ女看來都很正常，我就先於當天早上9時
      許離開現場；我並沒有用強暴手段對Ａ女強制性交等語（
      見偵查卷第4至8頁）。
  ２、於偵訊中陳稱：97年4 月20日當天是林怡君及王麗雅提議
      至好樂迪ＫＴＶ唱歌，我就和他們及Ａ女、蘇鈺茹一起去
      唱歌，當天是我與Ａ女的第二次或第三次見面，我在ＫＴ
      Ｖ內點威士忌自己喝，其他四個女生也有喝一點我與林怡
      君自己帶去的酒，但我與林怡君在ＫＴＶ內都沒有灌Ａ女
      酒；之後我與林怡君及Ａ女一同回到我租屋處玩牌，輸的
      人罰喝酒，三個人共喝了一瓶大瓶、二瓶小瓶的威士忌，
      我輸得最多，喝了最多酒，至於林怡君及Ａ女的酒意也都
      很濃，說話很大聲、動作較粗魯、反應較奇怪，但她們二
      人應該都沒有喝醉，因為之後到凌晨12時前後，她們二人
      還下樓再去買了一瓶大瓶的威士忌及小菜，但後來那瓶威
      士忌沒有喝；之後要就寢時，林怡君先去洗澡，我和Ａ女
      先去睡，Ａ女先上床，睡在靠牆壁的最內側，我則睡在她
      旁邊即床的中間，當時我處在喝醉的半昏沈狀態，隔了 5
      至10分鐘後林怡君洗完澡出來，睡在最外側；後來不知過
      了多久，我醒過來，當時林怡君應該還在睡，我看到Ａ女
      面向我，看著我笑，且因就寢前在玩牌時，Ａ女有主動親
      吻我臉頰，稍早在ＫＴＶ內Ａ女也有對我唱情歌、敬酒，
      我覺得Ａ女在挑逗我，我就對她笑笑，伸手去摸她的臉，
      Ａ女沒有閃躲，還把頭靠在我的手掌上，所以我就繼續撫
      摸Ａ女的身體各部位、吻她，之後我把Ａ女的上衣掀起、
      內外褲一起脫下，Ａ女還有把腳弓起來配合，我吻她時她
      也有把舌頭伸過來，之後我就將自己的性器官插入Ａ女的
      性器官內，時間多久我已忘了，過程中林怡君被吵起來，
      跑出去嘔吐，我就沒有繼續與Ａ女性交，之後我有跟林怡
      君打鬧，又接著撫摸Ａ女的身體，但Ａ女有閃躲並說我討
      厭，接著推開我、呼喊林怡君的名字，說不要吵了，她要
      睡覺，接著Ａ女仍然睡在靠牆壁處，但林怡君變成睡在床
      中間，我則睡在最外側；當時我看不出Ａ女當時有無生氣
      ，之後我也沒有作安撫Ａ女的動作，我應該沒有向Ａ女說
      不要生氣；之後97年4 月21日早上起床，還有跟林怡君及
      Ａ女閒話家常，之後我先於上午9 時離開；我與Ａ女在本
      件案發之前從未單獨見面過，我也沒有和Ａ女交往等語（
      見偵查卷第61頁至第63頁、第99頁、第105頁至第108頁）
      。
  ３、於原審準備程序及審理中則陳稱：案發前我與Ａ女認識約
      二個月，見過三、四次面，見面地點有在ＫＴＶ裡面，也
      有在她們學校那邊，這幾次見面都不是我跟她單獨見面，
      都有Ａ女的其他朋友，林怡君也都有去，我自己覺得我與
      Ａ女的交情還不錯，且我第一次與Ａ女見面，她就找我喝
      酒，每次跟她見面的氣氛也都很愉悅，我跟她沒有糾紛；
      案發當天在ＫＴＶ中並無勸酒情形，只是大家起鬨互相敬
      來敬去；後來我與Ａ女、林怡君一起回到我租屋處玩牌、
      喝酒，過程中Ａ女有親我臉頰挑逗我；之後就寢時因林怡
      君去洗澡，我與Ａ女先上床睡，所以Ａ女睡最裡面靠牆，
      我睡她旁邊，當時Ａ女跟我都沒有喝很醉，意識都還清楚
      ，林怡君後來才過來睡在最外面；後來我就開始撫摸Ａ女
      、對Ａ女調情，Ａ女都沒有反抗，我把Ａ女的外褲及內褲
      脫掉時，Ａ女有把腳抬起來配合，所以我覺得Ａ女同意與
      我發生性關係，我就把性器官插入Ａ女的性器官內抽送，
      過程中Ａ女也有抱我、與我舌吻，且我的身體雖然是在Ａ
      女上方，但我有用手撐住，沒有整個人壓制她；在我與Ａ
      女性交到一半時，林怡君起床去廁所吐，過了10幾分鐘林
      怡君都沒有進來，Ａ女叫我去看，我就停止性交，因而沒
      有射精，我跑去廁所看，發現林怡君在廁所睡著了倒在馬
      桶邊，之後我及林怡君、Ａ女三人都繼續到床上睡；本案
      我是接到通知到警局作筆錄時才知道Ａ女有跟王麗雅、蘇
      鈺茹她們說我對她性侵的事，Ａ女從本件案發後到我到警
      局作筆錄前，都沒有因本案找過，我在警局時有聽警察說
      被害人有要求我賠償100 萬元，但我沒有親口聽到Ａ女講
      ，這之後Ａ女也沒有主動找我要求賠償，且因警察有警告
      我說做完筆錄不要去找被害人，萬一有什麼差錯的話問題
      更大，所以我迄今也未與Ａ女達成和解等語（見原審卷第
      15頁至第17頁、第104頁至第109頁）。
  ４、於本院則供稱：案發當時我與Ａ女是你情我願，沒有所謂
      的強迫情況，Ａ女也沒有抗拒、掙扎，當時Ａ女有獨處的
      機會，她也沒有打電話求救，如果這是性侵害，完全是異
      於常情，性行為的過程是因為Ａ女問我林怡君去哪裡，我
      才出去看，我並沒有完成也沒有射精，過程中Ａ女是讓我
      感覺她是同意、默許的，當時我去摸她的手，她都還靠過
      來等語（見本院卷第32頁、第51頁）。
  ５、綜觀被告上開所言，就其與Ａ女於案發當日究為第二次見
      面或第三、四次見面，及其與Ａ女性交後有無看出Ａ女情
      緒反應、有無安撫Ａ女等節，前後所述有所不符，已難遽
      信，且所述極不合常理；又依被告所述，其與Ａ女於案發
      前見面之次數非但不多，亦未曾單獨見面過，顯然僅為普
      通之交情，且被告當時既與Ａ女友人林怡君交往，Ａ女亦
      另有男朋友，若謂Ａ女竟當著林怡君之面，在ＫＴＶ內對
      被告唱情歌、嗣後在林怡君租屋處玩牌時又主動親吻被告
      臉頰挑逗被告，實與常情有違，難認被告辯解可採；至被
      告雖另稱其在脫去Ａ女內外褲時，Ａ女有加以配合，且若
      我是對Ａ女為強制性交，Ａ女所受傷勢應不止僅有右膝瘀
      傷云云，然被告所稱Ａ女有配合脫褲乙節，業據Ａ女一再
      堅詞否認，至Ａ女之內外褲雖未遭撕破，惟查被告前稱Ａ
      女在林怡君租屋與林怡君一同下樓買小菜時酒意已很濃，
      反應較奇怪等語（見偵查卷第106 頁），顯見Ａ女當時意
      識已受酒精影響，被告復自承其身體186 公分，體重93公
      斤（見偵查卷第63頁），Ａ女身高則為161 公分、體重45
      公斤（見偵查卷第77頁），以二人間體形之懸殊差距，被
      告挾其優勢體力，乘Ａ女自主意識遭酒意削弱之際，因而
      致Ａ女雖試圖反抗致右腳瘀傷，仍未能阻止被告行為，且
      為恐劇烈掙扎反招致被告施以額外暴力，而不再為更激烈
      之掙扎，因而仍遭被告強制性交得逞，且未受有嚴重外傷
      ，亦非不可想像，自不足為有利被告之認定。況除非Ａ女
      及林怡君同意「三人行」，否則Ａ女豈有可能願意在林怡
      君的面前與被告為性行為？林怡君在Ａ女多次主動對被告
      表示好感的情形下，難道不會心生醋意，還主動邀約Ａ女
      留宿？被告之辯詞充滿矛盾，顯不可採。
（五）證人林怡君或係因起初被檢察官列為被告，因而對於檢察
      官或原審詢問到案情重點時多以不記得、沒聽到帶過（見
      偵查卷第63頁至第65頁、第68頁、第70頁、第98頁至第99
      頁，原審卷第37頁至第51頁），惟證人林怡君就Ａ女在Ｋ
      ＴＶ內曾對被告唱歌、在玩牌時曾主動親吻被告等節，雖
      與被告所言相符，然其與被告既為和平分手之前任男女朋
      友，難認其證言全無迴護被告之虞；且林怡君上開證言就
      Ａ女在玩牌時究係有濃厚酒意或仍行為舉止正常、當晚係
      林怡君先上床睡覺並睡在床中間，或係被告與Ａ女先上床
      睡覺且由被告睡在床中間、林怡君當時有無察覺被告與Ａ
      女為性交、有無詢問被告與Ａ女作愛的感覺如何、Ａ女有
      無對被告稱「討厭」或呼喊林怡君之名等節，均與被告前
      揭所述矛盾，益難遽信；又依林怡君及Ａ女所言，林怡君
      在Ａ女入睡前原係睡在床的中間位置，在被告乘機至Ａ女
      躺睡處對Ａ女強制性交時，林怡君顯已移位至床舖左側，
      在Ａ女企圖伸手向林怡君求援時，已摸不到林怡君，Ａ女
      喊叫「林怡君、幫我」時，林怡君亦未予以援助，此情已
      據Ａ女於本院審理時到庭證述綦詳（見本院卷第47頁正面
      、第48頁反面），林怡君顯係對被告提供實際上及精神上
      之助力，被告始能順力完成對Ａ女強制性交之行為，林怡
      君之幫助行為亦堪認定。
（六）綜上所述，本件事證已臻明確，被告所辯，洵屬事後圖卸
      之詞，不足採信，其犯行堪以認定，應予論罪科刑。
二、論罪與科刑
（一）按刑法第225條第1項乘機性交罪係以保護辨識能力低弱之
      被害人為意旨，凡對於男女利用其精神、身體障礙、心智
      缺陷或其他相類之情形，不能或不知抗拒而為性交者，刑
      法第225條第1項設有處罰之明文。而所謂相類之情形，兼
      指被害人於受性交時，因昏暈、酣眠、泥醉等相類似之情
      形，致無同意性交之理解，或無抗拒性交之能力者而言；
      至刑法第221條第1項強制性交罪與第225條第1項乘機性交
      罪，其主要區別在於犯人是否施用強制力及被害人不能抗
      拒之原因如何造成，為其判別之標準。如被害人不能抗拒
      之原因，為犯人所故意造成者，應成立強制性交罪（最高
      法院98年度台上字第5038號判決、95年度台上字第5888號
      判決意旨參照）。本件被告初始因見Ａ女在酒後酣眠狀態
      而無力抗拒性交，即自行乘機將Ａ女之內外褲脫下，以自
      己的性器官插入Ａ女性器官內而乘機性交得逞後，在尚未
      抽出性器官之際，經Ａ女醒覺並以手推、腳踢等方式反抗
      ，被告即提升其犯意為基於強制性交之犯意，以優勢體力
      壓制Ａ女，致使其不能抗拒，而以此強暴手段續將自身性
      器官放置在Ａ女性器官內而強制性交得逞，核其所為，係
      犯刑法第221條第1項強制性交罪。
（二）又按犯強制性交罪另傷害被害人時，是否於強制性交罪之
      外另成立傷害罪，須就犯罪行為實行經過之全部情形加以
      觀察。除該傷害行為已可認為係犯強制性交罪施「強暴」
      行為之一部者外，非強制性交罪所當然包括，仍應另負傷
      害罪責（最高法院98年度台上字第5512號判決意旨參照）
      。被告於行強制性交行為時，雖同時造成Ａ女受有右膝四
      處各1 公分見方的瘀傷，惟Ａ女於偵訊及本院審理時已就
      此證稱：該四處瘀傷是我在用腳踢被告以反抗時撞到的等
      語明確（見偵查卷第78頁、本院卷第47頁），參以上開傷
      勢並非甚重，顯係被告強制性交而Ａ女反抗所造成之附帶
      結果，而可認係該罪非屬「強暴行為」之一部分，不另論
      以傷害罪。
（三）撤銷原判決的理由
      原審既認被告係先基於乘機性交的犯意對Ａ女為性行為，
      在中途，被告的性器官仍插在Ａ女體內時，因Ａ女驚醒，
      進而對其以強暴方法繼續為強制性交行為，則其應係犯意
      提升之一行為，原審認被告二個行動係同一因果歷程中未
      中斷之行為，彼此間具有高度之時空密接性，而認係刑法
      意涵下之「一行為」，而觸犯二罪名，為想像競合犯，尚
      有未洽。
（四）被告上訴，否認犯罪並指摘原判決不當，其辯解已如前述
      ，本院亦已一一駁斥如上，其上訴為無理由。惟因原判決
      既有上開可議之處，自應由本院予以撤銷改判。
（五）爰審酌被告先設局讓Ａ女留宿該處，見Ａ女酒醉熟睡可欺
      ，先對其乘機性交，待Ａ女於中途驚醒反抗後，進而基於
      強制性交犯意，繼續以強暴方法對Ａ女性交得逞，造成Ａ
      女身心極大的傷害，甚至不敢再交男朋友，犯後復飾詞圖
      卸，惟因原審僅量處有期徒刑三年二月，本件係被告上訴
      ，依刑事訴訟法第370 條不利益變更禁止原則，仍量處有
      期徒刑三年二月。
、依刑事訴訟法第369條第1 項前段、第364條、第299條第1項
    前段，刑法第221條第1項，判決如主文。
本案經檢察官劉異海到庭執行職務。
中    華    民    國    99    年    6     月    17    日
                  刑事第十三庭  審判長法  官  曾德水  
                                      法  官  崔玲琦
                                      法  官  遲中慧
以上正本證明與原本無異。
如不服本判決，應於收受送達後10日內向本院提出上訴書狀，其
未敘述上訴之理由者並得於提起上訴後10日內向本院補提理由書
（均須按他造當事人之人數附繕本）「切勿逕送上級法院」。
                                      書記官  陳韋杉
中    華    民    國    99    年    6     月    18    日
                                                                          
附錄本案論罪科刑法條全文：
中華民國刑法第221條（強制性交罪）
I  對於男女以強暴、脅迫、恐嚇、催眠術或其他違反其意願之
    方法而為性交者，處三年以上十年以下有期徒刑。
II  前項之未遂犯罰之。

司法院資訊處製作；財團法人民間司法改革基金會備份。
